臺灣高等法院高雄分院刑事判決　　　　　九十三年度上訴字第一０六一號
　　上　訴　人　臺灣高雄地方法院檢察署檢察官
　　被　　　告　乙○○
右上訴人因被告違反毒品危害防制條例案件，不服臺灣高雄法院九十三年度訴字第八
七九號中華民國九十三年八月三十一日第一審判決（起訴案號：臺灣高雄地方法院檢
察署九十三年度毒偵字第一二五一、一二七二號、九十三年度核退毒偵字第二四九號
；暨移送併辦案號：九十三年度核退毒偵字第一八一、一八三號），提起上訴，及移
送併辦（臺灣高雄地方法院檢察署九十三年度核退毒偵字第一七六號），本院判決如
左：
    主  文
原判決撤銷。
乙○○連續施用第一級毒品，處有期徒刑拾月，扣案之海洛因拾肆包（合計淨重點
玖公克、包裝重肆點肆公克）、殘留有海洛因之注射針筒貳支、塑膠吸管支、夾
鍊袋肆個，均沒收銷燬之。
    事  實
一、乙○○前於民國八十四年間因違反肅清煙毒條例等案件，經臺灣高雄地方法院分
    別判處有期徒刑三年六月、三月，應執行有期徒刑三年八月，經上訴由臺灣高等
    法院高雄分院駁回上訴確定，經移送執行，甫於九十二年四月十六日縮短刑期假
    釋出監並付保護管束，應至九十三年十二月十五日保護管束期滿，現仍假釋中（
    不構成累犯）。又曾於九十年間因施用毒品案件，經臺灣高雄地方法院以九十年
    度毒聲字第八二三號裁定送勒戒處所觀察、勒戒後，認無繼續施用毒品之傾向，
    於九十年十二月四日觀察、勒戒執行完畢釋放，且經臺灣高雄地方法院檢察署檢
    察官於九十年十一月三十日以九十年度毒偵緝字第五九六號為不起訴處分確定。
    詎其不知悔改，明知海洛因業經公告為毒品危害防制條例第二條第二項所列管之
    第一級毒品，不得非法持有、施用，復基於施用第一級毒品海洛因之概括犯意，
    於九十年十二月四日觀察、勒戒執行完畢釋放後五年內，於九十二年九月二十六
    日晚上七時四十五分（不含公權力拘束時間）回溯二十四小時內某時，及自九十
    三年二月間某日起至九十三年六月十六日止，分別在高雄縣旗山鎮某處香蕉園、
    旗山鎮三桃山處、旗山鎮○○○街二十七號空屋內，及高雄縣旗山鎮○○○路二
    一八之一五巷九弄二０號二樓空屋內，將海洛因摻水以針筒注射入體內之方式，
    連續施用第一級毒品海洛因多次。嗣經警方分別於(一)九十二年九月二十六日下午
    六時，在高雄縣旗山鎮○○○路四三０巷竹峰寺前；(二)九十三年三月五日下午四
    時二十分，在高雄縣旗山鎮○○○街二十八號前；(三)九十三年三月八日下午二時
    三十分，在高雄縣旗山鎮○○○路ＯＫ便利商店內；(四)九十三年四月十九日下午
    五時十分，在高雄縣旗山鎮○○○街二十七號；(五)九十三年五月六日上午十時二
    十分，在高雄縣旗山鎮○○路與旗文路口；(六)九十三年六月十六日下午三時五分
    許，在高雄縣旗山鎮○○○路二一八之一五巷九弄二０號二樓空屋內，為警臨檢
    盤查而查獲，並共計扣得海洛因十四包（合計淨重三點九公克、包裝重四點三四
    公克），及均殘留有海洛因之注射針筒二支、塑膠吸管三支、夾鍊袋四個且經警
    採尿送驗後，始知上情。
二、案經高雄縣警察局旗山分局先後報請臺灣高雄地方法院檢察署檢察官偵查起訴及
    移送併案審理後，經原審適用簡式審判程序審理；暨移送併案審理。
    理  由
一、訊據上訴人即被告乙○○（下稱被告）供承有於右揭時、地連續施用第一級毒品
    海洛因之事實不諱，且有扣案粉末十四包，經分別送驗後，均係第一級毒品海洛
    因（合計淨重三點九公克、包裝重四點三四公克），此有法務部調查局九十二年
    十一月十二日調科壹字第二二００一六一五二號、九十三年四月十九日調科壹字
    第二二００一七０００號、九十三年四月十九日調科壹字第二二００一七００一
    號、九十三年六月四日調科壹字第二二００一七三一九號、九十三年八月三日調
    科壹字第二二００一七六三二號鑑定通知書各一紙附卷可稽；另扣案之注射針筒
    二支、塑膠吸管三支、夾鍊袋四個經送鑑驗，亦均檢出呈嗎啡陽性反應，有高雄
    醫學大學附設中和紀念醫院九十三年十一月三十日編號0000－000、五六
    六、五六七號檢驗報告三份在卷為憑。又被告先後六次，經警方採集其尿液送驗
    結果，均呈嗎啡陽性反應，此有高雄縣政府衛生局九十二年十月十四日九二煙檢
    字第一八三０號、九十三年三月十日九三煙檢字第四０二號及九三煙檢字第四０
    六號、九十三年五月十四日九三煙檢字第九一四號、第九一九號尿液檢驗成績書
    及嫌疑人尿液對照表各一紙、高雄醫學大學附設中和紀念醫院濫用藥物尿液檢驗
    報告三紙附卷可稽。按海洛因施用入人體後水解還原成嗎啡，再循嗎啡之代謝方
    式排出體外，業據行政院衛生署藥物食品檢驗局七十三藥檢壹字第○三○二二一
    號函說明綦詳，且依醫學臨床實驗及根據英國藥學會出版Ｉｓｏｌａｔｉｏｎａ
    ｎｄＩｎｄｅｎｔｉｆｉｃａｔｉｏｎｏｆＤｒｕｇｓ乙書第二九三頁載明：海
    洛因經注射入人體後，在體內迅速水解成６ＭｏｎｏａｃｅｔｙＩｍｏｒｐｈｉ
    ｎｅ，再緩緩繼續水解成嗎啡，然後再循嗎啡之代謝方式排出，同書第四三一至
    四三二頁並載有：嗎啡經注射入人體後，約百分之五十以上於八小時內自尿中排
    出，至二十四小時排出約百分之九十，但四十八小時後仍有微量可檢出等語。足
    徵被告自白於上揭時地連續施用第一級毒品海洛因，核與前揭事證相符，應堪採
    信。被告確有於前揭時地施用第一級毒品之犯行，至堪認定。
二、按犯毒品危害防制條例第十條施用第一級毒品之罪者，檢察官應先將被告送勒戒
    處所觀察、勒戒，經觀察、勒戒後，認無繼續施用毒品傾向者，應由檢察官為不
    起訴之處分，且經觀察、勒戒執行完畢釋放後，五年內再犯第十條之罪，檢察官
    應依一般刑事訴訟程序予以起訴論罪科刑，此觀諸毒品危害防制條例第二十條第
    一項、第二項、第二十三條第二項前段規定自明。被告曾於九十年間因施用毒品
    案件，經臺灣高雄地方法院以九十年度毒聲字第八二三號裁定送勒戒處所觀察、
    勒戒後，認無繼續施用毒品之傾向，於九十年十二月四日觀察、勒戒執行完畢釋
    放，且經臺灣高雄地方法院檢察署檢察官於九十年十一月三十日以九十年度毒偵
    緝字第五九六號為不起訴處分確定等情，有臺灣高等法院被告全國前案紀錄表、
    本院被告院內索引卡紀錄表、臺灣高雄地方法院檢察署刑案資料查註紀錄表各一
    紙附卷可參。被告經觀察、勒戒執行完畢釋放後五年內，再犯本案施用毒品罪，
    依毒品危害防制條例第二十三條第二項之規定，自應予以論罪科刑。
三、按海洛因為毒品危害防制條例第二條第二項第一款所明定之第一級毒品。核被告
    所為，係犯同條例第十條第一項之施用第一級毒品罪。被告持有第一級毒品進而
    施用，持有之低度行為為施用之高度行為所吸收，不另論持有毒品之罪。其先後
    多次施用第一級毒品海洛因，時間緊接，犯罪構成要件相同，顯係基於概括犯意
    為之，依刑法第五十六條之規定，應論以一罪，並加重其刑。公訴意旨雖僅就被
    告如事實所載前五次為警查獲後採尿送驗回溯二十四小時內某時之施用第一級毒
    品犯行起訴，惟因其餘施用第一級毒品犯行部分，與起訴部分有連續犯之裁判上
    一罪關係，為起訴效力所及，本院自應併予審理。
四、原審據以論處被告罪刑，固非無見。惟查：原判決未及就檢察官移送併辦部分併
    予審理，顯有未恰。檢察官執此事由上訴，為有理由，自應由本院將原判決撤銷
    改判。審酌被告前曾因違反肅清煙毒條例等案件，經法院各判處有期徒刑三年六
    月、三月，應執行有期徒刑三年八月確定，現仍在假釋期間，此有臺灣高等法院
    被告全國前案紀錄表、本院被告院內索引卡紀錄表、臺灣高雄地方法院檢察署刑
    案資料查註紀錄表各一份在卷可查，且其前因施用毒品案件，經觀察、勒戒執行
    完畢釋放後，仍未能徹底戒絕毒品，復犯本案施用毒品罪，顯見其無戒毒悔改之
    意，惟念其施用毒品之次數、施用毒品乃自戕一己之身體健康，尚未對他人造成
    危害，且犯後已坦承犯行，態度良好等一切情狀，量處如主文第二項所示之刑。
    至扣案之海洛因十四包（合計淨重三點九公克、包裝重四點三四公克），經送驗
    為第一級毒品海洛因，已如前述，屬違禁物；又扣案之注射針筒二支、塑膠吸管
    三支、夾鍊袋四個經檢驗亦均含有海洛因成分，亦如前述，因已無法與海洛因剝
    離，自應與毒品同視，係違禁物，均應依毒品危害防制條例第十八條第一項前段
    規定，不問屬與犯人與否，併予宣告沒收銷燬之。又鑑定耗損之毒品，既已滅失
    ，即無庸併予宣告沒收銷燬，附此敘明。至移送併案意旨以被告於九十三年四月
    十九日下午五時十分，在高雄縣旗山鎮○○○街二十七號，為警臨檢而查獲上揭
    犯行，並扣得安非他命吸食器一個，然該吸食器非供被告施用第一級毒品海洛因
    所用之物，業據被告於本院審理中陳述明確，非屬供本案被告所用犯罪之物，且
    亦非違禁物品，爰不予宣告沒收。
據上論結，應依刑事訴訟法第三百六十九條第一項前段、第三百六十四條、第二百九
十九條第一項前段，毒品危害防制條例第十條第一項、第十八條第一項前段，刑法第
十一條、第五十六條，判決如主文。
本案經檢察官甲○○到庭執行職務。
中　　華　　民　　國　　九十四　　年　　　一　　月　　　　　五　　　　　日
                        臺灣高等法院高雄分院刑事第七法庭
                                   審判長法官  莊飛宗
                                         法官  曾逸誠
                                         法官  黃三友
右正本證明與原本無異。
如不服本判決應於收受本判決後十日內向本院提出上訴書狀，其未敘述上訴理由者，
並得於提起上訴後十日內向本院補提理由書狀（均須按他造當事人之人數附繕本）「
切勿逕送上級法院」。
　　　　　　　　　　　　　　　　　　　書記官   黃玉珠
中　　華　　民　　國　　九十四　　年　　　一　　月 　　　　七　　　　　日
附錄本件判決論罪科刑法條：
毒品危害防制條例第十條第一項
施用第一級毒品者，處六月以上五年以下有期徒刑。
